臺灣桃園地方法院民事判決　九十二年度勞簡上字第一二號
　　上　訴　人　裕大輪圈股份有限公司
　　法定代理人　甲○○
　　訴訟代理人　巫宗翰律師
　　複代理人　　江仁俊律師
　　被上訴人　　乙○○　　　　.
　　訴訟代理人　陳祖德律師
　　複代理人　　劉士昇律師
右當事人間請求給付資遣費事件，上訴人對於中華民國九十二年七月四日本院中壢簡
易庭九十一年度壢勞簡字第一九號第一審判決提起上訴，於民國九十三年四月一日辯
論終結，本院判決如左：
　　主  　文
上訴駁回。
第二審訴訟費用由上訴人負擔。
    事    實
甲、上訴人方面：
壹、聲明：
一、原判決廢棄。
二、駁回被上訴人第一審之訴及其假執行之聲請。
貳、陳述：除與原審判決書所載者相同茲予以引用外，補稱：
一、上訴人於民國九十一年四月十日向鈞院民事執行處遞送並以繕本通知被上訴人之
    聲請狀中謂：「：：因此建請宋君：：，抑或共同研商離職辦法，以免大家彼此
    受到傷害。」等語，上訴人建請被上訴人研商離職辦法之真意為留職支領新台幣
    （下同）一萬六千元之本薪，並無終止系爭勞動契約之意。且縱認上訴人有終止
    系爭勞動契約之意，被上訴人應於九十一年四月十日收受前揭聲請狀繕本時即已
    知悉，其卻遲至九十一年六月二十二日始自行離職，已逾勞動基準法（下稱勞基
    法）第十四條第二項所規定之三十日期間，從而被上訴人終止系爭勞動契約於法
    無據。再依證人江有威於原審證述：「被上訴人為其擔任保證人而遭扣押薪資債
    權後，朱清吉於九十一年三至四月間即以法院之執行程序會增加上訴人公司管銷
    費用為由，以電話告知其要把被上訴人開除之事，其因不忍被上訴人無辜遭牽連
    ，故親自至上訴人公司請朱清吉不要將上訴人解僱。」等語，且以此錄音帶庭呈
    原審，惟證人江有威庭呈錄音帶之時間為九十一年三、四月間，若真確有解僱被
    上訴人之意思，亦因被上訴人於九十一年六月二十二日始自行離職，與勞基法第
    十四條第二款規定三十日除斥期間不符，被上訴人於九十一年七月二十二日之終
    止系爭勞動契約之意思表示，顯不合法。又上訴人並無解僱被上訴人之意思表示
    ，而係提出留職支薪二個月之辦法，故被上訴人自九十一年六月二十二日自行離
    職後，上訴人保留其薪資，且仍為其保留勞、健保之投保資格。
二、依上訴人內部組織分工人事任免係人事單位之權責，訴外人朱清吉僅係上訴人公
    司之股東，並無置喙之餘地，原審不察實有違誤之處。被上訴人僅聽公司一員股
    東之詞即認定上訴人要將其非法解僱，實為誤認事實，與上訴人何干？
三、被上訴人所提出之錄音帶譯文：「被上訴人：要給我上班嗎？上訴人：不要、不
    要，要把執行名義撤銷：：」等語，惟其中「不要、不要」之詞於原審當庭勘驗
    前開錄音帶時並未呈現。前開錄音帶之內容係經非法剪接，惟其內容仍無上訴人
    不要被上訴人來上班之語，且錄音時間係於九十一年四、五月間，被上訴人至九
    十一年六月二十二日始自行離職，亦逾勞基法第十四條第二項所規定之三十日期
    間。
四、被上訴人所提出之薪資明細表中，除基本薪資外，其餘之接班洗模、換模、產量
    、全勤獎金、加班費、中班津貼、夜班津貼，依勞基法第二條及勞基法施行細則
    第十條規定，均為非經常性給付而非工資之一部。
五、依勞基法第二條第四款前段規定，平均工資係計算事由發生之當日前六個月內所
    得工資除以該期間之總日數所得之金額。所謂「計算事由發生之當日」係指法律
    效果發生之日，即被上訴人終止系爭勞動契約之日即九十一年七月二十二日為計
    算平均工資之計算基礎。原審以九十一年六月二十二日起往前推溯六個月計算平
    均工資，係有違誤，應以九十一年七月二十二日起往前推溯六個月計算，因權利
    之行使乃被上訴人之權利，而勞基法第十四條第二項規定三十日除斥期間亦為此
    情，則被上訴人自行喪失權利。資遣費之計算如下：(27319+35228+46460.5+
    61539+46491.5=217038)，(217038÷183×30=35580)，(35580×9+9/12=240165)
    縱認上訴人違法解僱，則上訴人應給付之資遣費應為二十四萬零一百六十五元。
參、證據：援用第一審所提證據。
乙、被上訴人方面：
壹、聲明：如主文所示。
貳、陳述：除與原審判決書所載者相同茲予以引用外，補稱：
一、被上訴人自始即主張上訴人係於九十一年六月二十二日將其違法解僱，從未表示
    上訴人九十一年四月十日之聲請狀係其解僱之意思表示，而係以之作為上訴人一
    再藉詞本院函請其扣押薪資，造成公司困擾及財務損害而欲將被上訴人解僱之證
    據。又被上訴人係於九十一年六月二十二日遭上訴人違法解僱，故應係當日知悉
    上訴人有違反勞動契約及勞工法令致損害勞工權益之情形，而被上訴人係於同年
    七月二十二日送達上訴人終止系爭勞動契約之律師函，則依最高法院九十二年度
    台上字第五五二號及台灣高等法院九十年度勞上字第二七號民事判決所示，因始
    日不算入，被上訴人終止系爭勞動契約亦未逾三十日之除斥期間。
二、依被上訴人九十一年六月份薪資袋所載，於七月十二日發放六月份薪資時，上訴
    人僅給付實際工作天二十二日之薪資，如上訴人僅係將被上訴人留職支薪，自應
    給付全月之薪資，何以僅給付二十二日之薪資？上訴人於原審固曾辯稱此係因被
    上訴人薪資遭強制執行，故乃扣押部分供為執行，惟此非僅與其薪資袋上之記載
    相矛盾，蓋對照其他月份上訴人薪資仍有遭扣押執行，但薪資袋上工作天數仍係
    記載全月即明，且本院扣押上訴人薪資之執行命令早於九十一年七月一日即已撤
    銷，則上訴人於九十一年七月十二日撥放被上訴人六月份之薪資時，又何來扣押
    可言？雖上訴人於原審另提出九十一年七、八月份之鑄造薪資表等，藉此狡稱被
    上訴人九十一年六月二十三日至同年八月底之薪資均有予以保留，惟茍如此，何
    以至今尚未將上開薪資交付被上訴人？
三、勞雇關係之存否應從工資及勞務提供等實質要素判斷，並非繫於勞、健保投保之
    形式資料。上訴人自九十一年六月二十二日起，即拒絕被上訴人再到公司上班，
    亦未再給付被上訴人薪資，自係片面終止系爭勞動契約，不因其尚未辦理停止被
    上訴人之勞、健保而有不同，此由前揭上訴人九十一年四月十日之聲請狀亦明載
    ：「宋君在本公司任職十來載，一向服務尚稱盡職，本公司有義務善盡責任至伊
    辦理退休為止，但：：，因此忍痛予以辭退，尚請宋君賜諒，至於宋君之勞、健
    保部份，若宋君願意，在不觸犯法律前提下，本公司願意繼續辦理投保，直到退
    休為止」等語，顯亦認為其是否辭退被上訴人與勞、健保是否停止，要屬二事，
    亦足見其僅係為免被上訴人反彈過大，始假意施予恩惠而繼續投保，況被上訴人
    在上訴人公司工作期間，其勞、健保費均由自己全額支出，上訴人本無負擔分文
    。
四、系爭錄音帶內容中一再提及執行命令已撤銷，可見該對話應發生於九十一年七月
    間，而非上訴人所稱之九十一年四、五月間，且對話內容前後連貫，並無剪接之
    情形，又錄音帶譯文中關於「被上訴人：要給我上班嗎？上訴人：不要、不要，
    要把執行名義撤銷：：」等語，於原審當庭勘驗錄音帶時確有呈現，或因筆錄漏
    未記載而已，況此亦與錄音內容之整體意旨不生影響，更不足以翻異卷內其他證
    據之證明力。
五、上訴人指稱係被上訴人執意於九十一六月二十二日逕行離職，伊曾多次電話相求
    被上訴人返回工作崗位但遭拒絕，對此被上訴人否認之。被上訴人係為妹婿即證
    人江有威作保而負擔債務，致遭債權人聲請強制執行，於道德上並無可議之處，
    且被上訴人當時正當用錢之際，實無如上訴人於原審所言因愧疚而自行離職之必
    要。再輔以被上訴人係三十一年十月十一日生，迄九十一年十月十一日即年滿六
    十歲而達於勞基法所定得為強制退休及勞工保險條例所定得請領老年給付之年齡
    ，衡情當無於法定強制退休期限將至前突自請離職，以致無法請領退休金及勞工
    保險老年給付之可能。
六、上訴人公司登記名義上之代表人固為訴外人甲○○，惟其實際負責人仍為訴外人
    朱清吉，此為原審九十一年十月十五日審理時朱清吉到庭所自承。雖朱清吉嗣於
    原審九十二年四月十一日審理時改稱其僅係上訴人公司之股東，現在僅擔任義工
    之工作，行政事務現均由甲○○負責云云，惟其亦自承被上訴人係其擔任董事長
    期間所僱用，因上訴人公司係一家小型公司，所以員工薪資由其發放，又不否認
    於九十一年四月十日陳報予本院及被上訴人之聲請狀均係其所寫，且上訴人公司
    法定代理人甲○○係其子，可見朱清吉對於上訴人公司人事之任免有管理之權。
    況本案爭點在於上訴人是否違法將被上訴人予以解僱，至於實際向被上訴人為解
    僱之意思表示者，究為朱清吉或甲○○，則並無差別，亦即對於上訴人自九十一
    年六月二十二日起，即拒絕被上訴人前往工作並停發工資之事實，均不生影響。
七、「加班費係雇主因延長工作時間而給付勞工之對價，屬勞工提供勞務而獲得之報
    酬，且為依法當然須為給付，應認為工資。」，最高法院八十九年度台上字第二
    六八九號判決可參。洗模津貼、換模津貼及產量津貼則屬於計次或計件所給予之
    報酬，依被上訴人實施換模、洗模之次數及鑄件產品之件數計算之，此有被上訴
    人薪資袋上所載之計算式足憑，並有上訴人公司澆注員工作制度及獎金辦法在卷
    可稽，且均為被上訴人日常固定工作，只須有從事各該工作即得領取，被上訴人
    每月均領有上述各項津貼，自為經常性之給與及勞務之對價，而屬於工資。夜班
    津貼、中班津貼則係對於輪值中班或夜班員工所為之工作報酬，上訴人公司之員
    工原則上須固定輪值中、夜班，故該項給付係勞工於中、夜班工作之對價，且為
    經常性給與，被上訴人每月亦均有領取之事實，自應列為工資。全勤獎金係以勞
    工出勤狀況而發給，具有因工作而獲得之報酬之性質，且上訴人公司對於全月到
    勤之員工，均按月發給全勤獎金，此在制度上已形成經常性，亦應屬工資之範疇
    。
參、證據：援用第一審所提證據。
    理    由
壹、被上訴人於原審主張伊自八十一年十一月五日受僱於上訴人，期間工作稱職、績
    效良好，惟因伊曾替訴外人江有威擔任借款之連帶保證人，遭債權人新竹國際商
    業銀行股份有限公司（下稱新竹國際商銀）聲請核發支付命令確定，並向本院聲
    請就伊對上訴人間每月之薪資債權發扣押及支付轉給命令，上訴人則於九十一年
    六月二十二日藉詞因鈞院函請扣押伊薪資，造成其困擾及財務損害為由，片面違
    法終止兩造間之勞動契約，甚至本院扣押薪資命令於同年七月一日撤銷後，上訴
    人亦未讓伊復職，顯然違反勞動契約及勞工法令致損害伊權益，伊已於同年七月
    二十二日委請律師代函上訴人依勞基法第十四條第一項第六款之規定終止兩造勞
    動契約，縱如上訴人所辯其並未於九十一年六月二十二日將伊解僱，而係以留職
    支薪之方式令其在家處理債務，然伊主要之薪資係靠獎金組成，上訴人卻僅給付
    伊底薪一萬六千元，又不提供伊足夠之工作，則伊亦已於九十二年二月十四日依
    勞基法第十四條第一項第五款當庭終止與被告間之勞動契約，上訴人自應給付其
    九又十二分之九個月平均工資之資遣費四十五萬八千九百九十一元，爰依勞基法
    第十四條第四項準用第十七條之規定，請求被上訴人給付四十五萬八千九百九十
    一元，及自起訴狀繕本送達翌日起至清償日止，按年息百分之五計算之利息等語
    。
貳、上訴人則以被上訴人於九十一年初因在外積欠近千萬元之債務，迭經本院民事執
    行處多次以命令扣押執行薪資，除造成伊困擾外，同時亦影響被上訴人工作態度
    ，所生產之產品不良率偏高，上訴人於九十一年四月十日向本院民事執行處提出
    之聲請狀建請被上訴人研商離職辦法之真意乃被上訴人留職支領一萬六千元本薪
    ，並無終止系爭勞動契約之意，是上訴人並無解僱被上訴人之意思表示，而係提
    出留職支薪二個月之辦法，故自被上訴人於九十一年六月二十二日自行離職後，
    上訴人保留其薪資，且仍為其保留勞、健保之投保資格，惟被上訴人因所生產之
    產品有嚴重瑕疵，致公司權利受損內心愧疚，始於九十一年六月二十二日自行離
    職，伊並無給付被上訴人資遣費之必要。縱認上訴人有終止系爭勞動契約之意，
    或依證人江有威所證朱清吉於九十一年三至四月間以電話告知被上訴人要將其開
    除之事，上訴人若真確有解僱被上訴人之意，亦均因被上訴人遲至九十一年六月
    二十二日始自行離職，已逾勞基法第十四條第二項規定三十日之除斥期間，被上
    訴人於同年七月二十二日終止系爭勞動契約之意思表示顯不合法。再者朱清吉僅
    係上訴人公司股東，並無人事任免之權，原審不查實有違誤，被上訴人僅聽信朱
    清吉之詞即認定上訴人要將其非法解僱，與上訴人無關。另被上訴人提出之錄音
    帶譯文，其中「不要、不要」之詞於原審勘驗系爭錄音帶時並未呈現，系爭錄音
    帶內容係經非法剪接，惟其內容仍無上訴人不要被上訴人來上班之語。上訴人於
    被上訴人離開後，已於同年七月二十二日發函催請被上訴人復職，被上訴人均置
    之不理，伊得依勞基法第十二條第六款無正當理由繼續曠工三日或一個月內曠工
    達六日以上之規定終止兩造之勞動契約。被上訴人所領之薪資除底薪一萬六千元
    外，其餘接班洗模、換模、產量、全勤獎金、加班費、中班、夜班津貼等均非經
    常性給付，自不屬於工資之一部分。另計算被上訴人資遣費之每月平均工資，應
    以被上訴人終止系爭勞動契約之日即九十一年七月二十二日往前推溯六個月，原
    審以同年六月二十二日起往前推溯係有違誤，是縱認上訴人違法解僱被上訴人，
    則上訴人應給付之資遣費應為二十四萬零一百六十元等語資為抗辯。
參、本件被上訴人主張其自八十一年十一月五日起受僱於上訴人，後因曾擔任訴外人
    江有威借款之連帶保證人，遭債權人新竹國際商銀聲請核發支付命令確定，並向
    本院聲請就其對上訴人之每月薪資債權發扣押及支付轉給命令。嗣被上訴人以上
    訴人藉詞本院函請上訴人扣押被上訴人之薪資造成上訴人困擾及財務損害，而違
    法終止兩造間系爭勞動契約，顯然違反勞動契約及勞工法令，致損害勞工權益為
    由，於九十一年七月二十二日委請律師依勞基法第十四條第一項第六款規定，函
    知上訴人終止系爭勞動契約之事實，業據被上訴人於原審提出勞工保險被保險人
    投保資料表、律師函、掛號郵件收件回執各一件為證，且為上訴人所不爭執，自
    堪信被上訴人此部分之主張為真實。
肆、被上訴人又主張上訴人於九十一年六月二十二日以本院函請其扣押薪資，造成上
    訴人困擾及財務損害為由，違法終止兩造間之勞動契約乙節，雖為上訴人所否認
    ，辯稱：上訴人於九十一年四月十日向本院民事執行處提出之聲請狀僅建請被上
    訴人留職支領一萬六千元本薪，並無解僱被上訴人之意思表示，故上訴人仍保留
    被上訴人之薪資及勞、健保資格，然被上訴人因所生產之產品有嚴重瑕疵致內心
    愧疚，始於同年六月二十二日自行離職，系爭錄音帶內容雖經非法剪接，然其內
    容仍無上訴人不要被上訴人來上班之語，上訴人於被上訴人離開後，已於同年七
    月二十二日發函催請被上訴人復職，被上訴人均置之不理，伊得依勞基法第十二
    條第六款規定終止系爭勞動契約云云，惟查：
一、上訴人辯稱被上訴人於九十一年初因欠債遭本院民事執行處以執行命令扣押對其
    之薪資債權後，工作績效大打折扣，所生產之產品不良率偏高，產品有嚴重漏氣
    、拉模、變形現象，其為維護勞資雙方之安全，遂建議被上訴人可留職支薪，專
    心處理債務，而被上訴人則因所生產之產品有嚴重瑕疵，致公司權利受損內心愧
    疚，遂於九十一年六月二十二日自行離職等情，既均為被上訴人所否認。而上訴
    人就被上訴人在九十一年初後工作績效不佳所生產之產品不良率偏高乙節，雖據
    上訴人於原審提出ＣＮＣ加工週報表四件為證，然系爭週報表所簽名之報表人係
    訴外人葉時款，其上並未記載係由何人於何時所製造之不良品，自不足以認定被
    上訴人有所謂生產產品不良率偏高之情形，反依被上訴人所提上訴人所交付其於
    九十年十二月至九十一年三月份之薪資袋上所記載之良品與不良品之紀錄，被上
    訴人於九十年十二月薪資尚未遭法院扣押時，其產量為一千八百二十三件，其中
    不良品為五十件，不良率為百分之二點七四，所取得之產量獎金為二萬四千百四
    十一萬元，與被上訴人薪資遭扣押後之九十一年一月份其產量為一千八百八十九
    件，不良品為五十件，不良率僅百分之二點六四，產量獎金二萬五千五百六十四
    元、九十一年二月份產量為一千八百二十三件，不良品為五十件，不良率僅百分
    之二點七四，產量獎金為一萬九千五百三十一元、九十一年三月份之產量獎金二
    萬八千三百二十四元，其不良率幾相差無幾，是上訴人所辯：被上訴人於九十一
    年初因欠債遭法院扣押薪資後，工作績效大打折扣，所生產之產品不良率偏高，
    產品有嚴重瑕疵云云，顯然無據，並不足採。
二、又查上訴人辯稱其因被上訴人在薪資被法院扣押後生產產品之不良率偏高，為維
    護勞資雙方之安全，遂建議被上訴人留職支薪，專心處理債務，但被上訴人因心
    生愧疚自行離職云云，雖亦據提出其於九十一年七月二十二日裕大人字第一七號
    函、被上訴人九十一年七月、八月份鑄造薪資表、投保單位保費計算明細表各一
    件及各類所得扣繳暨免扣繳憑單二件附於原審卷以資佐證，然前揭證物之真正均
    為被上訴人所否認，而被上訴人於薪資遭法院扣押後之產品不良率並未偏高乙節
    ，已如前述，且其係因替他人擔任連帶保證人以致遭債權人聲請強制執行，於道
    德上並無可議之處，又被上訴人當時正當用錢之際，實無上訴人所辯因愧疚而自
    行離職之必要。另外上訴人所提出前揭證物雖可證明其至九十一年八月間尚曾為
    被上訴人保留九十一年六月二十三日起至同年八月底止之薪資（其中九十一年七
    月至八月部分係每月底薪一萬六千元），並為被上訴人投保全民健康保險，然前
    揭證據均為上訴人單方面所製作或陳報相關單位後所得，且上訴人僅給付被上訴
    人至九十一年六月二十二日之薪資，並曾要求被上訴人自行負擔九十一年七月至
    八月全額健保費用，另本院民事執行處於九十一年初所發對於被上訴人薪資之扣
    押命令早已於同年七月一日起撤銷不再執行等情，既均為上訴人所不爭執，並有
    被上訴人提出之本院民事執行處通知一件存於原審卷內可參，則若上訴人所辯其
    建請被上訴人留職停薪以專心處理債務乙節屬實，上訴人亦應於九十一年七月初
    起即通知被上訴人返回工作，顯無遲至同年七月二十二日收受被上訴人之律師函
    後，始發函要求被上訴人返回工作，並仍為被上訴人保留同年七、八月份薪資而
    未給付予被上訴人之理，上訴人復無法就其至今尚未將九十一年六月二十三日至
    同年八月底之薪資交付予被上訴人之情形提出合理解釋，是上訴人辯稱其係建議
    被上訴人留職停薪以專心處理債務，但被上訴人因心生愧疚而於九十一年六月二
    十二日自行離職云云，顯與常理不符，尚不足採。
三、再查上訴人曾於九十一年四月十日由其公司股東朱清吉以聲請狀通知本院民事執
    行處及被上訴人，以本院民事執行處所發扣押被上訴人對其之薪資債權，並應將
    扣押之薪資債權支付轉給債權人新竹國際商銀之執行命令已造成其困擾，而被上
    訴人在其公司任職十多年來工作尚稱盡職，其亦有照顧被上訴人至辦理退休為止
    之義務，但被上訴人自遭債權人強制執行後工作績效大打折扣，其僅得忍痛將被
    上訴人辭退，因此請被上訴人在文到七日內自動辦理辭職手續或商討其他離職辦
    法，其書狀上並蓋有上訴人公司印鑑之情，為上訴人所不爭，並有被上訴人提出
    系爭聲請狀一件為證，且經證人朱清吉於原審到庭陳證屬實，自堪信為真實。參
    諸證人江有威於原審審理時證稱：被上訴人因為其擔任保證人而遭債權人新竹國
    際商業銀行聲請就被上訴人對於上訴人之薪資債權為強制執行後，訴外人朱清吉
    於九十一年三至四月間即以法院之執行程序會增加上訴人公司管銷費用為由，以
    電話告知其要把被上訴人開除之事，其因不忍原告無辜遭其牽連，且因年事已高
    不易找新工作，故親自至上訴人公司請朱清吉不要將被上訴人解僱，但朱清吉則
    告知其除非支付命令撤銷，否則其不願讓被上訴人繼續在被告公司工作，所以其
    之後就回去處理這件事情，新竹國際商銀才在九十一年七月一日撤銷對被上訴人
    之強制執行程序等語，既為上訴人所不爭執，足見上訴人早於九十一年三、四月
    間，因被上訴人擔任江有威借款之連帶保證人致遭本院民事執行處扣押其薪資債
    權，造成上訴人之困擾，即有欲將被上訴人辭退之意。
四、再參之被上訴人提出之系爭錄音帶顯示，證人朱清吉在電話中一直要求被上訴人
    將支付命令撤銷，因為執行命令是執行處高興就執行，不高興就撤銷，並說命令
    不撤掉，被上訴人沒有面子上班，被上訴人在電話中曾提及執行命令已經要撤銷
    ，但朱清吉一直解釋，執行命令撤銷和支付命令撤銷是不一樣乙節，亦經原審當
    庭勘驗系爭錄音帶明確，有原審九十二年四月十一日言詞辯論筆錄在原審卷內可
    按，且經證人朱清吉於原審證稱系爭錄音帶內容係其與被上訴人間之對話無誤（
    見同日言詞辯論筆錄），則上訴人以證人江有威所證因朱清吉以電話告知其要把
    被上訴人開除之事，其曾於九十一年三、四月間親至上訴人公司請朱清吉不要被
    上訴人解僱等語，遽以推論系爭錄音帶係證人江有威庭呈而係江有威與朱清吉於
    九十一年三、四月間之電話錄音內容云云，顯有誤解，並不可採。雖證人朱清吉
    另證稱：系爭錄音帶中之對話前半段係其與被上訴人在九十一年四月間上班時閒
    聊的內容，後半段是被上訴人在同年五月要申請健保卡時在電話中與其之談話，
    且錄音帶曾遭剪接云云，然證人朱清吉並不否認曾與被上訴人間有系爭錄音帶內
    容所示之談話，且自承被上訴人所提出之錄音帶譯文下方「執行名義（判決書
    、支付命令、裁定書）撤銷，並不是民事執行處之執行命令撤銷」等字係其寫給
    被上訴人，用以解釋執行名義撤銷與執行命令撤銷不同，並於被上訴人詢問是否
    要給其上班時，表明支付命令不撤銷掉，被上訴人沒有面子上班等語，顯見朱清
    吉應係基於代理上訴人之身分，要求被上訴人將系爭支付命令撤銷，否則被上訴
    人即無面子上班。雖上訴人另辯稱朱清吉僅係公司股東無權解僱被上訴人云云，
    證人朱清吉並證稱其係上訴人公司之股東，現在僅擔任義工之工作，行政事務均
    由上訴人法定代理人甲○○負責云云，但證人朱清吉既亦證稱：被上訴人係其擔
    任董事長期間所僱用，因上訴人係一家小型公司，所以公司員工薪資係由其發放
    ，又上訴人於九十一年四月十日陳報予法院及被上訴人之系爭聲請狀均係其所寫
    ，上訴人公司法定代理人甲○○係為其子之情，上訴人並承認朱清吉代其撰寫系
    爭聲請狀之效力，顯見朱清吉對於上訴人公司人事之任免應有管理之權，於九十
    一年間系爭民事執行事件發生後，更經上訴人授權處理對被上訴人之任免權利，
    否則朱清吉應無對被上訴人為系爭錄音帶及聲請狀所示內容之表示，足認上訴人
    空言否認朱清吉對被上訴人無人事任免之權云云，顯不可採，堪信被上訴人主張
    上訴人係經由其股東朱清吉要求被上訴人離職等情，尚非無據。
五、另輔以被上訴人係於三十一年十月十一日出生，迄至九十一年十月十一日止即年
    滿六十歲，而達勞基法第五十四條第一項第一款雇主得強制勞工退休，及勞工保
    險條例所定得請領老年給付之年齡乙節，為上訴人所不爭，則被上訴人當無於法
    定強制退休期限將至前突請辭職，以致無法請領退休金及勞工保險之老年給付之
    可能，且上訴人亦不爭執其所給付被上訴人九十一年六月份之薪資僅算至同年六
    月二十二日止。是綜合上情，上訴人既早於九十一年三、四月間即有解僱被上訴
    人之意，並多次經由朱清吉要求被上訴人為離職之表示，然被上訴人並無愧疚自
    行離職之原因，且被上訴人將於九十一年十月十一日得以退休請領老年給付，證
    人江有威及被上訴人亦一再向朱清吉請求不要將被上訴人解僱，足認被上訴人應
    確無自行離職之意，惟上訴人竟僅給付被上訴人至九十一年六月二十二日止之薪
    資，對於所辯被上訴人同意留職支薪二個月及為何仍未給付自同年六月二十三日
    起至八月間止之薪資之情，均未能舉證以實其說，則被上訴人主張上訴人為規避
    給付其退休金之義務，故藉口其薪資遭扣押造成被上訴人處理上之困難和損失，
    而於九十一年六月二十二日片面終止兩造間之勞動契約乙節，應堪採信，上訴人
    辯稱被上訴人係因所生產之產品有嚴重瑕疵致內心愧疚，始於同年六月二十二日
    自行離職云云，並不足取。
六、被上訴人既因上訴人於九十一年六月二十二日違法終止系爭勞動契約，始未繼續
    至上訴人處上班，則上訴人於被上訴人離開後，另於同年七月二十二日發函催請
    被上訴人復職，應係為規避被上訴人對其請求系爭資遣費所為，是被上訴人收受
    上訴人系爭催請復職之函件後，雖未向上訴人辦理復職，亦屬正當，則上訴人另
    以被上訴人構成曠職三日以上為由，依勞基法第十二條第六款規定終止系爭勞動
    契約云云，自屬無據，並不可採。
伍、按雇主違反勞動契約或勞工法令，致有損害勞工權益之虞者，勞工得不經預告終
    止契約，勞基法第十四條第一項第六款定有明文。次按以日、星期、月或年定期
    間者，其始日不算日。民法第一百二十條第二項亦有明文。上訴人又主張系爭勞
    動契約業經其於九十一年七月二十二日，依法通知上訴人而終止乙節，雖亦為上
    訴人所否認，辯稱：被上訴人遲至九十一年七月二十二日始終止系爭勞動契約，
    已逾勞基法第十四條第二項規定之三十日除斥期間，應不合法云云。惟查上訴人
    為規避給付原告退休金之義務，故藉被上訴人因擔任訴外人江有威借款之連帶保
    證人而遭債權人聲請法院強制執行其對上訴人之薪資債權之際，以其將被上訴人
    被扣押之部分薪資支付轉給債權人已有損其利益，且託詞被上訴人因此有工作績
    效不佳且產品不良率偏高之情形，而於九十一年六月二十二日片面終止兩造勞動
    契約等情，已如前述，顯見上訴人於九十一年六月二十二日確有違反勞動契約及
    勞工法令，致有損害被上訴人勞工權益之行為。至系爭聲請書及錄音帶及證人江
    有威、朱清吉之證詞，依本院前揭論述，僅係用以佐證上訴人早於九十一年三、
    四月間即有解僱被上訴人之意，被上訴人並未主張上訴人係於九十一年三、四月
    間將其解僱之情，並據被上訴人陳述甚明，本院亦未認定上訴人係於九十一年三
    、四月間將被上訴人予以解僱，則上訴人辯稱被上訴人應自九十一年三、四月間
    起計算其終止系爭勞動契約之除斥期間云云，尚有誤解，並不可採。又被上訴人
    於九十一年七月十八日以上訴人片面終止兩造勞動契約並不合法，顯然違反勞動
    契約及勞工法令並損害勞工權益為由，委由律師發函終止兩造之勞動契約，該信
    函並已於同年七月二十二日為上訴人所收受等情，為上訴人所不爭，並有被上訴
    人提出律師函及掛號郵件回執各一件為證，足見被上訴人終止系爭勞動契約尚未
    逾三十日之除斥期間，則被上訴人主張終止系爭勞動契約，即屬有據，是兩造之
    勞動契約應於九十一年七月二十二日終止。
陸、次按勞基法第十七條有關發給資遺費之規定於勞工得依同法第十四條第一項各款
    不經預告而終止契約之情形者準用之；又依同法第十七條之規定，雇主應依下列
    規定發給勞工資遣費：「一、在同一雇主之事業單位繼續工作，每滿一年發給相
    當於一個月平均工資之資遣費。二、依前款計算之剩餘月數或工作未滿一年者，
    以比例計給之。未滿一個月者以一個月計。」。經查被上訴人係於八十一年十一
    月五日受僱於上訴人，直至九十一年七月二十二日合法終止與上訴人間之勞動契
    約等情，已如前述，並有被上訴人提出勞工保險被保險人投保資料表一件可參，
    是被上訴人已於上訴人公司繼續工作九年八月又十七日，則其依勞基法第十四條
    第四項準用第十七條之規定，請求九又十二分之九個月按每月平均工資計算之資
    遣費，要屬有據。
柒、另按平均工資：謂計算事由發生之當日前六個月內所得工資除以該期間之總日數
    所得之金額，勞基法第二條第四款前段定有明文。又所謂工資，依同法第二條第
    三款之規定：謂勞工因工作而獲得之報酬：包括工資、薪金及按計時、計日、計
    月、計件以現金或實物等方式給付之獎金、津貼及其他任何名義之經常性給與均
    屬之。是工資係指勞工因工作而獲得之報酬，且屬經常性之給與，即該當之，是
    只要勞工服以勞務，不必繫乎其他個別條件之發生，即可獲得之經常性給與，即
    屬勞工勞動之報酬，不以雇主形式上所用名稱為何而受影響。被上訴人復主張上
    訴人應給付予其之資遣費共四十五萬八千九百九十一元乙節，雖仍為上訴人所否
    認，辯稱：被上訴人領取之接班洗模、換模、產量、全勤獎金、加班費、中班及
    夜班津貼均屬非經常性給與，另計算系爭資遣費之月平均工資，應自九十一年七
    月二十二日往前推溯六個月云云。惟查關於平均工資之計算，雖依法應自計算事
    由發生之當日前六個月內所得工資除以該期間之總日數來計算，但被上訴人係於
    九十一年六月二十二日遭上訴人違法終止勞動契約，故其薪資僅領取至九十一年
    六月二十二日止，若以被上訴人在同年七月二十二日合法終止兩造僱傭契約之日
    起往前推溯六個月計算平均工資，則因被上訴人實際未領取同年六月二十三日至
    七月二十二日間之薪資，且參酌勞工因傷病請假工資減半或不發給工資之不工作
    期間均不應列入平均工資計算，以保護勞工權益之法理，若將同年六月二十三日
    起至七月二十二日止，被上訴人未領取薪資之期間亦列入平均工資之計算期間，
    顯然對被上訴人過苛，亦無法達到保障勞工之目的，故被上訴人主張以其最後領
    薪日之九十一年六月二十二日為基準往前推溯六個月之平均工資，亦屬合理可採
    ，上訴人辯稱應自九十一年七月二十二日往前推溯六個月計算平均工資云云，並
    不足取。又被上訴人主張其於九十一年六月二十二日推溯前六個月之工資，包括
    基本薪資、夜班津貼、中班津貼、全勤獎金、產量獎金、換模獎金、接班洗模獎
    金及加班費在內，分別為九十一年六月份為二萬七千三百一十九元、同年五月份
    為三萬五千二百二十八元、同年四月份為四萬六千四百六十元五角、同年三月份
    為六萬一千五百三十九元、同年二月份為四萬六千四百九十一元五角、同年一月
    份為五萬三千五百七十四元，九十年十二月份為五萬一千三百一十六元五角等情
    ，業據其於原審提出九十年十二月份至九十一年六月份之薪資袋七件附卷可參，
    上訴人對於系爭薪資袋之真正並不爭執，雖辯稱：被上訴人薪資中之接班洗模、
    換模、產量、全勤獎金、加班費、中班、夜班津貼等均屬非經常性給與，不屬於
    工資之一部云云。然被上訴人每月所領取之前揭津貼、獎金及加班費，其中加班
    費係雇主因延長工作時間而給付勞工之對價，屬勞工提供勞務而獲得之報酬，且
    依法當然須為給付，應認為工資；又被上訴人於上訴人公司係擔任澆注員之工作
    ，平日工作之項目不外乎換模、洗模及鑄件，並依上訴人公司所規定之工作制度
    及獎金辦法領取洗模津貼、換模津貼及產量津貼；而中班津貼、夜班津貼只要員
    工輪值中班或夜班，上訴人公司即會給付該員工中班及夜班伙食津貼，全勤獎金
    則只要員工全月到勤即均按月發給，有被上訴人於原審提出之澆注員工作制度及
    獎金辦法一件在卷可稽，證人朱清吉亦證稱：「接班洗模獎金是只要他有來上班
    ，並且幫模具噴沙，就會有獎金，以次計算，一次一百元。換模獎金，是只要他
    有來換模具，一次二百元。產量獎金，是以天數的個數來算，以他所做出的產品
    良率來計算，像九十一年二月份薪資袋中扣除二十乘以四十的部分，是不良產品
    他又運給客戶的部分。中班、夜班伙食津貼部分是只要有做中班、夜班就有。」
    等語（見原審九十二年四月十一日言詞辯論筆錄），足見系爭接班洗模、換模、
    產量、全勤獎金、加班費、中班及夜班津貼之給付均具經常性，且分別屬於被上
    訴人提供接班洗模、換模、增加產量、全月到勤、加班及執行中班、夜班勤務之
    勞務對價，自均應屬於工資之範疇，上訴人辯稱系爭獎金、津貼均非屬經常性給
    與云云，並不足採，被上訴人主張其工資應包括基本薪資、全勤獎金、加班費、
    洗模津貼、換模津貼、產量獎金、中班津貼及夜班津貼，亦屬有據。是被上訴人
    於終止勞動契約前六個月之每月平均工資應為四萬七千零七十六元｛計算式：〔
    27319＋35228＋46460.5＋61539＋46491.5＋535 74＋（51316.5×10/31）〕÷
    183×30＝47076（小數點以下四捨五入）｝，應得請求以九又十二分之九個月平
    均工資計算之資遣費共四十五萬八千九百九十一元｛計算式：47076×（9＋9/12
    ）＝458991｝。
捌、復按給付無確定期限者，債務人於債權人得請求給付時，經其催告而未為給付，
    自受催告時起，負遲延責任。其經債權人起訴而送達訴狀，或依督促程序送達支
    付命令，或為其他相類之行為者，與催告有同一效力。且遲延之債務，以支付金
    錢為標的者，債權人得請求依法定利率計算之遲延利息，但約定利率較高者，仍
    從其約定利率。應付利息之債務，其利率未經約定，亦無法律可據者，週年利率
    為百分之五。民法第二百二十九條第二項、第二百三十三條第一項及第二百零三
    條分別定有明文。經查被上訴人於九十一年七月十八日通知上訴人終止系爭勞動
    契約時，同時請求上訴人應於三十日內給付資遣費，有系爭律師函一件在原審卷
    可稽，且為上訴人所不爭執，惟上訴人自同年月二十二日收受系爭律師函後，迄
    未給付系爭資遣費，自應於被上訴人所定之期限屆滿時起負遲延責任，從而被上
    訴人請求上訴人給付四十五萬八千九百九十一元之資遣費，及自起訴狀繕本送達
    上訴人之翌日即九十一年十月五日起至清償日止，按年息百分之五計算之利息，
    為有理由，應予准許。則原審依勞基法第十四條第四項及第十七條規定，判命上
    訴人如數給付，並依兩造之聲請併予宣告兩造得於提供擔保後假執行或免為假執
    行，於法並無不合，上訴意旨指摘原判決不當，求予廢棄改判，為無理由，應予
    駁回其上訴。
玖、本件事證已臻明確，兩造其餘攻擊及防禦方法，核與判決結果不生影響，爰不一
    一論述，附此敘明。
據上論結，本件上訴為無理由，依民事訴訟法第四百三十六條之二第二項、第四百四
十九條第一項、第七十八條，判決如主文。
中　　　華　　　民　　　國　　九十三　　年　　　四　　　月　　 十五　 　日
                                臺灣桃園地方法院勞工法庭
~B審判長法官　林雯娟
~B      法官　林雯娟
~B      法官　林雯娟
右為正本係照原本作成
不得上訴
中　　　華　　　民　　　國　　九十三　　年　　　一　　　月　　　五　　　日
~B法院書記官　林韡婷
